臺灣高雄地方法院刑事判決　　　　　　　96年度易字第1736號
公　訴　人　臺灣高雄地方法院檢察署檢察官
被　　　告　甲○○
　　　　　　　　　　（現另案羈押於臺灣高雄看守所）
上列被告因業務侵占案件，經檢察官提起公訴（96年度偵字第41
31號），經合議庭裁定依簡式審判程序獨任審理，本院判決如下
：
    主  文
甲○○連續犯業務侵占罪，處有期徒刑壹年，減為有期徒刑陸月
，如易科罰金，以銀元參佰元即新台幣玖佰元折算壹日；又犯業
務侵占罪參罪，各處有期徒刑捌月，各減為有期徒刑肆月，如易
科罰金，均以新台幣壹仟元折算壹日；應執行有期徒刑壹年陸月
，如易科罰金，以銀元參佰元即新台幣玖佰元折算壹日。
    事  實
一、甲○○為中南海保全股份有限公司（下稱中南海保全公司）
    派駐於高雄市左營區○○○路「校園居易大樓」之管理組長
    ，平日負責收取社區管理費、暨代社區支付廠商費用等工作
    ，為從事於業務之人，其基於意圖自己不法所有之概括犯意
    ，自民國94年7 月起至95年6 月止，利用每月向住戶收取管
    理費之機會，連續將所持管理費用，在不詳地點，變異持有
    為所有予以侵占入己，總計侵占金額達新台幣（下同）1,23
    8,040 元。嗣又另基於意圖為自己不法所有之犯意，分別利
    用95年8 月、9 月、10月間（公訴人就甲○○所為上開犯行
    時間，誤載僅至95年6 月止）向校園居易大樓住戶收取管理
    費之機會，將上開各月收取之管理費用190,000 元、274,51
    7 元、113,790 元，在不詳地點，變異持有為所有予以侵占
    入己。嗣並將所侵占之管理費用出借予吳峻嵩、周治孝、張
    保毅及綽號「阿南」之成年男子，藉以收取利息。後因甲○
    ○自95年11月3 日起無故離職後，中南海保全公司派員接手
    其業務，逐一清查相關帳冊之料，始悉上情。
二、案經中南海保全公司高雄市政府警察局刑警大隊分局移請臺
    灣高雄地方法院檢察署檢察官偵查後起訴。
    理  由
一、按本件被告甲○○所犯係死刑、無期徒刑、最輕本刑為3 年
    以上有期徒刑以外之罪，其於準備程序就前揭被訴事實為有
    罪之陳述，經受命法官告知簡式審判程序之旨，並聽取其與
    公訴人之意見後，本院認無不得或不宜改依簡式審判程序進
    行之處，爰依刑事訴訟法第273 條之1 第1 項、第284 條之
    1 ，裁定本件由受命法官獨任進行簡式審判程序，合先敘明
    。
二、上揭事實，業據被告甲○○到庭坦承不諱，復經證人即中南
    海保全公司副理陳榮海於偵查、審理中到庭證述明確，並有
    被告任職中南海保全公司之履歷資料、校園居易大樓住戶繳
    交管理費明細、該大樓管理委員會95年1 月至10月財務收支
    月報表、存放管理費之土地銀行帳戶存摺明細等件存卷可參
    。被告前揭出於任意性之自白與事實相符，應堪採信。本件
    事證明確，被告犯行堪以認定。
三、論罪科刑部分：
  (一)被告於95年6 月為前開犯行後，刑法部分條文業於95年7 月
    1 日修正施行。依修正後刑法第2 條第1 項規定：「行為後
    法律有變更者，適用行為時之法律。但行為後之法律有利於
    行為人者，適用最有利於行為人之法律。」，此條規定係規
    範行為後法律變更所生新舊法律比較適用之準據，是刑法第
    2 條本身雖經修正，尚無比較新舊法之問題，應一律適用裁
    判時之現行刑法第2 條。又比較新舊法時，應就罪刑有關之
    共犯、牽連犯、連續犯、有無累犯加重、自首減輕暨其他法
    定加減原因與加減例等一切情形，綜其全部罪刑之結果而為
    比較，復有最高法院95年度第8 次刑庭會議決議可資參照。
    茲比較本件新舊法如下：
  1.就法定罰金刑最低刑度之變更：
　　刑法第336 條第2 項業務侵占罪之主刑為6 月以上5 年以下
  　有期徒刑，得併科3 千元以下罰金。本件被告犯罪時之刑法
    就罰金刑之規定，依修正前刑法第33條第5 款規定，罰金刑
    應處銀元一元以上，並應依修正前罰金罰鍰提高標準條例第
    1 條規定，就其原定數額得提高為2 倍至10倍，但法律已依
    一定比率規定罰金或罰鍰之數額或倍數者，依其規定。惟95
    年7 月1 日施行之修正後刑法第33條第5 款則規定：「罰金
    ：新臺幣一千元以上，以百元計算之」，而95年6 月14 日
    修正公布之刑法施行法第1 條之1 第2 項規定：「94年1 月
    7 日刑法修正時，刑法分則編未修正之條文定有罰金者，自
    94年1 月7 日刑法修正施行後，就其所定數額提高為30倍，
    但72年6 月26日至94年1 月7 日新增或修正之條文，就其所
    定數額提高為3 倍」，經比較修正前後之罰金刑輕重，該罰
    金刑之最低刑度於修法後已有加重，故以95年7 月1 日修正
    公布施行前之規定較有利於被告，應依刑法第2 條第1 項前
    段規定，適用行為時之法律，亦即適用修正前之刑法規定科
    刑。
  2.就連續犯條文變更部分：
    被告行為後，刑法第56條連續犯之規定業於94年1 月7 日修
    正公布刪除，並於95年7 月1 日施行，被告之犯行，因行為
    後新法業已刪除連續犯之規定，此刪除雖非犯罪構成要件之
    變更，但顯已影響行為人刑罰之法律效果，自屬法律有變更
    ，依新法第2 條第1 項規定，比較新、舊法結果，仍應適用
    較有利於被告之行為時法律即舊法論以連續犯，並加重其刑
    。
  3.罰金刑加重及減輕時之適用：
    刑法罰金刑之加重，依修正後刑法第67條規定，其最高度及
　　最低度同加重之，較修正前刑法第68條所定，僅加重其最高
    度，為不利於被告，自應適用修正前之刑法。而罰金刑之減
    輕，依修正後刑法第67規定，其最高度及最低度同減輕之，
    較修正前刑法第68條所定，僅減輕其最高度，為有利於被告
    自應適用修正後之刑法。
  4.易科罰金標準部分：
    刑法第41條雖係關於刑罰執行事項，參照最高法院90年度台
    非字第223 號、92年度台上字第5220號、94年度台上字第85
    8 號判決要旨，若該條有所變更，亦應依刑法第2 條第1 項
    之規定，比較新舊法，以資決定應適用之法律。修正後之刑
    法第41條易科罰金之要件：「犯最重本刑為5 年以上有期徒
    刑以下之罪」及「而受6 個月以上徒刑之罪」部分，雖未變
    更，但就易科罰金之標準，由修正前之刑法第41條第1 項及
    罰金罰鍰提高標準條例第2 條之「100 元以上300 元以下折
    算1 日」（即新臺幣300 元以上900 元以下折算1 日），提
    高為「新臺幣1 千元、2 千元或3 千元折算1 日」，刑法修
    正後之易科罰金標準，顯較不利於被告。且修正前刑法第41
    條第2 項規定「併合處罰之數罪，均有前項情形，其應執行
    之刑逾6 月者，亦同」，修正後規定「前項規定於數罪併罰
    ，其應執行之刑未逾6 月者，亦適用之」，是修正後之規定
    ，於數罪併罰而合併定其應執行刑超逾6 月者，無法再予易
    科罰金之易刑處分，亦較不利於被告。
  5.就應執行刑條文變更部分：
    依刑法第51條定應執行刑時，如係在裁判確定前犯數罪，其
    中一罪在新法施行前者，亦應為新舊法比較，最高法院著有
    民國95年5 月23日第8 次刑事庭會議決議可資參照。而修正
    前刑法第51條第5 款規定：「宣告多數有期徒刑者，於各刑
    中之最長期以上，各刑合併之刑期以下，定其刑期。但不得
    逾20年。」，修正後刑法第51條第5 款規定：「宣告多數有
    期徒刑者，於各刑中之最長期以上，各刑合併之刑期以下，
    定其刑期。但不得逾30年。」，經比較新舊法結果，修正後
    規定並未較有利於被告，是依刑法第2 條第1 項前段之規定
    ，仍應適用修正前刑法第51條第5 款規定。
  6.綜上，經綜合比較新、舊法之適用結果，以修正前刑法規定
    有利於被告，是應依刑法第2 條第1 項前段規定，整體適用
    修正前之刑法規定。
 (二)查被告身為中南海保全公司派駐於高雄市「校園居易大樓」
   之管理組長，平日負責收取社區管理費、暨代社區支付廠商
   費用等工作，為從事於業務之人，其趁工作收取住戶管理費
   之機會，將所持管理費侵占入己，所為係犯刑法第336 條第2
   項業務侵占罪。被告自94年7 月起至95年6 月止所為多次業
   務侵占犯行，時間緊接，所犯構成要件相同，顯係基於概括
   犯意反覆為之，為連續犯，應依修正前刑法第56條之規定，
   以一罪論，並加重其刑。至其於刑法95年7 月1 日修正後，
   於95年8 月、9 月、10月所為3 次業務侵占犯行，犯意各別
   ，行為互殊，應予分論併罰。公訴事實雖認被告自94年7 月
   起至95年6 月止，總計侵占管理費用1,816,347 元，惟其所
   述被告侵占之管理費用，係94年7 月至95年10月間侵占金額
   之總數，就此檢察官到庭陳述公訴事實所載犯罪期間尚屬有
   誤，應更正被告犯罪期間自94年7 月起至95年10月止，是本
   院就被告於95年8 、9 、10月所為業務侵占犯行，自得加以
   審究。另公訴人認被告所為上開犯行，均應依連續犯論處以
   一罪，亦有未恰。爰審酌被告受雇於中南海保全公司，不思
   忠於職守，竟趁為校園居易大樓管理委員會代收管理費之機
   會，將業務上持有之管理費款項，侵占入己，且因其侵占時
   間非短，侵占金額非少，嗣後亦未與中南海公司達成和解（
   校園居易大樓管理委員會所受損失，已由中南海公司賠償）
   ，本應從重量刑，惟念其犯後尚知坦承犯行，態度尚佳等一
   切情狀，量處如主文所示之刑。又被告本件犯罪時間係在96
   年4 月24日以前，所犯合於中華民國96年罪犯減刑條例之規
   定，依該條例第2 條第1 項第3 款規定，應將宣告刑減2 分
   之1 ，爰減刑如主文所示，並依刑法修正前、後第41條規定
   ，分別諭知易科罰金之折算標準，再依修正前刑法第51條第5
   款規定，定其應執行之刑，暨依修正前刑法第41條第1 項前
   段諭知易科罰金之折算標準。
據上論斷，應依刑事訴訟法第273 條之1 第1 項、第299 條第1
項前段，刑法第2 條第1 項前段、第336 條第2 項、第41條第1
項前段，修正前刑法第56條、第41條第1 項前段、第51條第5 款
，中華民國96年罪犯減刑條例第2 條第1 項第3 款、第7 條、第
9條 ，刑法施行法第1 條之1 規定，廢止前罰金罰鍰提高標準條
例第2 條，判決如主文所示。
本案經檢察官乙○○到庭執行職務。
中　　華　　民　　國　　96　　年　　12　　月　　24　　日
                    刑事第十一庭  法　官  黃宗揚
以上正本證明與原本無異。
如不服本判決應於收受本判決後10日內向本院提出上訴書狀，並
應敘述具體理由，如未敘述上訴理由者，應於上訴期間屆滿後20
日內補提理由書狀於本院（均須按他造當事人之人數附繕本）「
切勿逕送上級法院」。
中　　華　　民　　國　　96　　年　　12　　月　　24　　日
　　　　　　　　　　　　　　　 　 書記官  王壹理
附錄本件論罪科刑法條：
中華民國刑法第336條
（公務公益侵占罪、業務侵占罪）
對於公務上或因公益所持有之物，犯前條第1 項之罪者，處1 年
以上7 年以下有期徒刑，得併科5 千元以下罰金。
對於業務上所持有之物，犯前條第1 項之罪者，處6 月以上5 年
以下有期徒刑，得併科3 千元以下罰金。
前二項之未遂犯罰之。
